【裁判字號】    96,交訴,66
【裁判日期】    970630
【裁判案由】    公共危險等
【裁判全文】
臺灣士林地方法院刑事判決              96年度交訴字第66號
公  訴  人  臺灣士林地方法院檢察署檢察官
被      告  甲○○
                    （現另案於臺灣桃園監獄執行）
上列被告因公共危險等案件，經檢察官提起公訴（96年度偵緝字
第823 號），本院判決如下：
    主  文
甲○○無罪。
    理  由
一、公訴意旨略以：被告甲○○於民國94年9 月23日晚間8 時28
    分許，駕駛車牌號碼5L -3977號自用小客車（下稱系爭汽車
    ），沿臺北市○○區○○路7 段262 號旁無名巷由東往西方
    向行駛，行經同路段與承德路交岔路口前時，原應注意車輛
    行駛至無號誌之交岔路口，應減速慢行，作隨時停車之準備
    ，並應注意車前狀況，隨時採取必要之安全措施，而依當時
    狀況並無不能注意之情形，竟疏未注意即貿然直行，適告訴
    人乙○○騎乘腳踏車由北往南方向駛經上址，見狀煞避不及
    ，致人車倒地，因而受有腹部鈍挫傷、四肢擦傷之傷害。詎
    被告甲○○肇事後明知已造成他人受傷倒地，竟不思停車救
    護，反加速駛離現場而逃逸，因認被告甲○○所為係犯刑法
    第284 條第1 項前段之過失傷害罪嫌及同法第185 條之4 之
    肇事逃逸罪嫌云云。
二、按犯罪事實應依證據認定之，無證據不得認定犯罪事實；又
    不能證明被告犯罪者，應諭知無罪之判決，刑事訴訟法第15
    4 條第2 項、第301 條第1 項分別定有明文。又事實之認定
    ，應憑證據，如未能發現相當證據，或證據不足以證明，自
    不能以推測或擬制之方法，為裁判基礎；且認定犯罪事實所
    憑之證據，其為訴訟上之證明，須於通常一般之人不致有所
    懷疑，而得確信其為事實之程度者，始得據為有罪之認定，
    倘其證明尚未達到此一程度，而有合理之懷疑存在而無從使
    事實審法院得有罪之確信時，即應由法院為諭知被告無罪之
    判決；再認定不利於被告之事實須依積極證據，苟積極證據
    不足為不利於被告事實之認定時，即應為有利於被告之認定
    ，更不必有何有利之證據（最高法院40年台上字第86號、76
    年台上字第4986號、30年上字第816號判例參照）。
三、公訴人認被告甲○○涉有上開罪嫌，無非以被告甲○○於偵
    查中坦承其於94年9 月間曾向證人丙○○借用系爭汽車，告
    訴人乙○○、證人陳朝忠之供述、證人丙○○之證述及行政
    院國軍退除役官兵輔導委員會臺北榮民總醫院診斷證明書乙
    紙、道路交通事故現場圖、道路交通補充資料表、交通事故
    談話紀錄表、道路交通事故調查筆錄、道路交通事故調查報
    告表及現場相片等附卷可稽為其主要論據。訊據被告甲○○
    固坦承於曾向丙○○借用系爭汽車，惟堅決否認有於94年9
    月23日晚上8 時28分許駕駛上揭車輛撞及告訴人乙○○，辯
    稱：我是在94年9 月14日中午左右去新光醫院看丙○○。我
    去看他時，他說要開公司要搬一些家具，但因為開刀住院，
    所以他叫我幫他搬家，我說我沒有車子，丙○○叫我開他的
    車，他的車停在新光醫院，我就去把車子開走，並且叫巷口
    搬家公司去幫他搬。當天是我跟搬家公司一起幫丙○○搬東
    西，因為當天搬好之後已經很晚了，醫院已經休息了，我就
    沒辦法開車去醫院找他，我就跟之前的女朋友把車開去板橋
    賓館睡覺，我把車子停在賓館旁邊的停車格，早上的時候丙○○一直打電話給我，要我還車，我醒來接到電話之後我就
    把車子開到他的店裡面還他，店開在北投石牌，附近有一個
    捷運出口站，確實地址我不記得了，我開到店裡面還他是因
    為他向醫院請假，他在店裡面，他要求我開到店裡面還他車
    ，所以我在15日就把車子還他了，之後也沒有再向他借車等
    語。經查：
  (一)告訴人乙○○於94年9 月23日晚間8 時28分許，騎乘腳踏車
    行沿臺北市○○區○○路7 段由北往南方向行駛至該路段26
    2 號旁無名巷之無號誌交岔路口時，遭車號5L-3977 號自用
    小客車之駕駛人駕駛該車撞擊，致告訴人乙○○人車倒地，
    並受有腹部鈍挫傷、四肢擦傷之傷害等情，業經證人戊○○
    即陳朝忠於警詢供述及證人即告訴人乙○○於警詢及本院審
    理時到庭證述甚詳，並有行政院國軍退除役官兵輔導委員會
    台北榮民總醫院診斷證明書乙紙（詳臺灣士林地方法院檢察
    署95年度偵字第1039號卷，第25頁）、道路交通事故現場圖
    、道路交通補充資料表、交通事故談話紀錄表、道路交通事
    故調查筆錄、道路交通事故調查報告表及現場照片10張（同
    上偵查卷第30頁至第44頁），且為被告所不爭執，堪信為真
    實。
  (二)證人丙○○雖到庭結證稱：伊是在住院期間即94年9 月13日
    到94年17日這段期間將系爭汽車借給被告，被告到94年9 月
    23日或24日才將車子還給伊等語（詳本院卷第90頁），惟與
    證人丙○○前於警詢時所述：伊是於94年9 月22日將系爭汽
    車借給被告使用3 、4 天，於94年9 月25日歸還等情不符（
    詳95年度偵字第1039號卷，第21頁），是其所述是否屬實，
    已非無疑。再者，依證人丁○○所述，伊是從94年9 月17
    日起至94年9 月24日止至丙○○店裡幫忙，伊去丙○○店裡
    幫忙當天還有開丙○○的車子外出。是丙○○開自己的車，
    他手有包起來等情觀之（詳本院卷第135 頁、第136 頁、第
    140 頁），證人丙○○於94年9 月17日既然開系爭汽車搭載
    證人丁○○，則被告辯稱其於94年9 月14日向丙○○借用系
    爭汽車幫丙○○搬東西後，於翌日即94年9 月15日即將汽車
    返還給丙○○，即非無據。
  (三)公訴人雖以證人丙○○於94年9 月11日因左上臂被鐵絲刺傷
    ，至新光醫院急診室接受初步處理後返家，嗣因傷口化膿，
    細菌感染可能引發敗血症而危及生命，於同年月13日至17
    日住院治療施以清創手術後，於同年月26日進行縫合手術，
    經醫師判定：「因傷口疼痛，駕駛車輛應不甚方便」等，認
    證人丙○○因傷口受傷，無法駕駛車輛，故於94年9 月23日
    將系爭車輛借給被告使用之證述為可採，並引財團法人新光
    吳火獅紀念醫院96年11月19日（96）新醫醫字第1408號函及
    函附之病歷摘要記錄紙各1 份為證（詳本院卷第48頁至第49
    頁），惟依上開新光醫院病歷摘要記錄紙之記載，僅稱「因
    傷口疼痛，駕駛車輛應不甚方便」，並未認定證人丙○○絕
    對無法駕駛車輛，且證人丙○○於94年9 月17日確有駕駛系
    爭車輛搭載證人丁○○已如上述，是公訴人依此認證人丙○○因傷口受傷，無法駕駛車輛，故於94年9 月23日將系爭車
    輛借給被告使用之證述為可採之推論，顯與事實不符。
  (四)證人丁○○雖另證稱伊去丙○○店裡幫忙的第二天（即94年
    9 月18日）發現丙○○的車子不見了，事後伊聽丙○○說車
    子借給被告。伊要離職的前一天或當天被告把車還給伊老闆
    （即丙○○），惟還車時伊人在電腦前，因為要顧著下標，
    伊沒有看到被告，是丙○○進來後說被告來還車等語（詳本
    院卷第133 頁、第139 頁），惟證人丁○○不但未親眼目睹
    被告向丙○○借、還系爭汽車，均係聽丙○○所言，且其所
    述被告借用汽車之時間是在丙○○出院後之第二天即94年9
    月18日，與證人丙○○到庭所證是在94年9 月13日至17日伊
    住院期間將系爭汽車借給被告使用之情節不符，自難以證人
    丁○○之供述，作為被告犯罪之論據。
四、綜上所述，本件依公訴人所提之全部證據，尚不足為被告犯
    過失傷害及肇事逃逸罪之證明，仍有合理懷疑之存在，依「
    罪證有疑，利於被告」原則，不能僅以推測或擬制之方法，
    為被告有罪之認定。此外，復查無其他證據足資證明被告確
    有公訴人所指之過失傷害及肇事逃逸行為，揆諸首開說明，
    公訴人既不能證明被告犯罪，應依法為被告無罪之諭知，以
    昭審慎。
據上論斷，應依刑事訴訟法第301 條第1 項前段，判決如主文。
本案經檢察官余秉甄到庭執行職務。
中    華    民    國    97    年    6     月    30    日
                  刑事第六庭審判長法  官  楊得君
                                  法  官  莊明達
                                  法  官  許永煌
以上正本證明與原本無異。
如不服本判決，應於收受送達後10日內向本院提出上訴書狀，其
未敘述上訴理由者，應於上訴期間屆滿後20日內向本院補提理由
書狀（均須按他造當事人之人數附繕本）。
                                  書記官  陳淑琪
中    華    民    國    97    年    6     月    30    日


司法院資訊處製作；財團法人民間司法改革基金會備份。
